臺灣嘉義地方法院刑事判決
111年度金訴字第227號
公  訴  人  臺灣嘉義地方檢察署檢察官
被      告  蕭琳潔


上列被告因違反洗錢防制法等案件，經檢察官提起公訴（111年
度偵字第4290、5588、5589號），本院合議庭裁定由受命法官獨
任進行簡式審判程序，判決如下：
    主  文
甲○○幫助犯洗錢防制法第十四條第一項之一般洗錢罪，累犯，處
有期徒刑伍月，併科罰金新臺幣貳萬元，罰金如易服勞役，以新
臺幣壹仟元折算壹日。
    犯 罪 事 實
一、甲○○明知金融機構帳戶係供個人使用之重要理財及交易工具
    ，關係個人財產及信用之表徵，且可預見將金融機構之帳戶
    任意提供他人使用，常與財產犯罪密切相關，被他人作為人
    頭帳戶實行詐欺犯罪使用，提領被害人遭犯罪集團財產犯罪
    而匯入帳戶之款項，以製造金流斷點，致無從追查財產犯罪
    所得之去向，藉此躲避偵查機關追查，隱匿財產犯罪所得去
    向而洗錢，竟仍基於幫助詐欺取財及洗錢之不確定故意，
    於民國111年1月中旬前某日，先依真實姓名年籍不詳綽號「
    企鵝」之成年男子指示，前往嘉義市某處之台新國際商業銀
    行（下稱台新銀行），將其所有之台新國際商業銀行帳號81
    0-00000000000000號帳戶（下稱台新銀行帳戶）申辦網路銀
    行及約定轉帳帳戶，再於同年1月中旬某日，在其嘉義市○
    區○○里0鄰○○○村00號住處附近，將其上開台新銀行帳
    戶之存摺、提款卡及密碼、網路銀行帳號及密碼，提供予「
    企鵝」使用。嗣詐欺集團成員取得上開台新銀行帳戶存摺、
    提款卡及密碼後，即共同意圖為自己不法之所有，基於詐欺
    取財、洗錢之犯意聯絡，於如附表所列之施詐時間，以如附
    表所列之詐騙方式詐騙劉○○、張○○、黃○○、王○、許
    ○，致其等陷於錯誤，於如附表所示之付款時間/方式，在
    如附表所示之地點，匯款如附表所示之金額，共計新臺幣（
    下同）109萬720元至台新銀行帳戶內，旋遭詐欺集團成員以
    跨行轉帳方式轉帳至其他帳戶內。嗣劉○○、張○○、黃○○、王
    ○、許○驚覺受騙，報警處理，始悉上情。
二、案經劉○○訴由臺南巿政府警察局歸仁分局、張○○及黃○○訴由
    臺南巿政府警察局新化分局、王○及許○訴由新竹巿警察局第
    一分局報告臺灣嘉義地方檢察署檢察官偵查起訴。
    理  由
壹、程序方面：
    本件被告甲○○所犯係死刑、無期徒刑或最輕本刑為3年以上
    有期徒刑以外之罪，且非高等法院管轄第一審之案件，其於
    準備程序就被訴事實為有罪之陳述，經受命法官告知簡式審
    判程序之旨，並聽取檢察官、被告之意見後，爰依刑事訴訟
    法第273條之1第1項規定，本院合議庭裁定由受命法官獨任
    進行簡式審判程序。
貳、實體方面：
一、上開犯罪事實，業據被告於本院準備程序及審理時均坦承不
    諱（見本院卷第57至58、75、85至100頁），核與證人即告
    訴人劉○○、張○○、黃○○、王○、許○於警詢時之證述相符（見
    南市警歸偵字第1110194697號卷，下稱警697號卷，第15至1
    6頁；111年度偵字第5588號卷，下稱偵5588號卷，第25至27
    、43至47頁；111年度偵字第5589號卷，下稱偵5589號卷，
    第23至28、62至64頁），復有台新銀行111年3月28日台新作
    文字第11105525號函、111年3月18日函台新作文字第111070
    87號函、111年6月7日函台新作文字第11117146號函、111年
    4月1日函台新作文字第1110007284號函各1份及所附交易明
    細4份、取款憑條、財團法人金融聯合徵信中心查詢資料、
    約定轉帳資料各1份、存簿封面、受理各類案件紀錄表各2份
    、受（處）理案件證明單3份、金融機構聯防機制通報單4份
    、内政部警政署反詐騙諮詢專線紀錄表、受理詐騙帳戶通報
    警示簡便格式表各5份、網路銀行交易明細截圖8張、LINE對
    話截圖10張在卷可稽（見警697卷第21、25至28、31至33、3
    7至39頁，偵字第5588號卷第29至41、51至59、63至72、107
    至111、127至137頁，偵字第5589號卷第13、17至19、29至3
    3、48、51至52、57至58、65至66、68、71、77、79至80頁
    ），堪認被告上開任意性自白，核與事實相符。綜上，本件
    事證明確，被告之犯行，洵堪認定，應予依法論科。
二、論罪：
(一)洗錢防制法所稱之「洗錢」行為，依第2條之規定，係指：
    一、意圖掩飾或隱匿特定犯罪所得來源，或使他人逃避刑事
    追訴，而移轉或變更特定犯罪所得；二、掩飾或隱匿特定犯
    罪所得之本質、來源、去向、所在、所有權、處分權或其他
    權益者；三、收受、持有或使用他人之特定犯罪所得。並於
　　第14條、第15條規定其罰則，俾防範犯罪行為人藉製造資金
    流動軌跡斷點之手段，去化不法利得與犯罪間之聯結。申言
    之，洗錢防制法之立法目的，在於防範及制止因犯第3條所
    列之特定犯罪而取得或變得之財物或財產上利益及其之孳息
    ，藉由包含處置（即將特定犯罪所得直接予以移轉或變更）
    、分層化（即以迂迴層轉、化整為零之多層化包裝方式，掩
    飾或隱匿特定犯罪所得）及整合（即收受、持有或使用他人
    之特定犯罪所得，使之回流至正常金融體系，而得以合法利
    用享受）等各階段之洗錢行為，使其形式上轉換成為合法來
    源，以掩飾或切斷特定犯罪所得與犯罪之關聯性，而藉以逃
    避追訴、處罰。刑法第30條之幫助犯，係以行為人主觀上有
    幫助故意，客觀上有幫助行為，即對於犯罪與正犯有共同認
    識，而以幫助意思，對於正犯資以助力，但未參與實行犯罪
    之行為者而言。幫助犯之故意，除需有認識其行為足以幫助
    他人實現故意不法構成要件之「幫助故意」外，尚需具備幫
    助他人實現該特定不法構成要件之「幫助既遂故意」，惟行
    為人只要概略認識該特定犯罪之不法內涵即可，無庸過於瞭
    解正犯行為之細節或具體內容。此即學理上所謂幫助犯之「
    雙重故意」。金融帳戶乃個人理財工具，依我國現狀，申設
    金融帳戶並無任何特殊限制，且可於不同之金融機構申請多
    數帳戶使用，是依一般人之社會通念，若見他人不以自己名
    義申請帳戶，反而收購或借用別人之金融帳戶以供使用，並
    要求提供提款卡及告知密碼，則提供金融帳戶者主觀上如認
    識該帳戶可能作為對方收受、提領特定犯罪所得使用，對方
    提領後會產生遮斷金流以逃避國家追訴、處罰之效果，仍基
    於幫助之犯意，而提供該帳戶之提款卡及密碼，以利洗錢實
    行，仍可成立一般洗錢罪之幫助犯（最高法院108年度台上
    大字第3101號裁定意旨參照）。
(二)被告將其所有之台新銀行帳戶之存摺、提款卡及其密碼、網
    路銀行帳號及密碼，提供予「企鵝」，屬刑法詐欺取財罪、
    洗錢罪構成要件以外之行為，其既以幫助他人犯罪之意思而
    參與犯罪構成要件以外之行為，核其所為，係犯刑法第30條
    第1項前段、第339條第1項之幫助詐欺取財罪，及刑法第30
    條第1項前段、洗錢防制法第14條第1項之幫助洗錢罪。
(三)被告幫助詐騙集團詐欺告訴人王○、許○，使其等接續各匯款
    3筆、2筆，共計16萬3,200元、7萬4,800元，係就同一犯罪
    構成事實，本於單一犯意接續進行，為接續犯，屬包括一罪
    。
(四)被告以一提供台新銀行帳戶之幫助行為，幫助詐騙集團成員
    對告訴人劉○○、張○○、黃○○、王○、許○詐欺取財、一般洗錢
    ，係一行為觸犯數罪名，為想像競合犯，應從重論以一幫助
    洗錢罪處斷。
(五)被告前因公共危險案件，經本院以106年度嘉交簡字第328號
    判決判處有期徒刑2月確定，於106年8月12日徒刑執行完畢
    乙節，有上開判決書、執行指揮書電子檔紀錄各1份在卷可
    稽（見本院卷第101至103頁），被告於徒刑執行完畢後，5
    年以內故意再犯本件有期徒刑以上之罪，為累犯，並參酌司
    法院釋字第775號解釋意旨、最高法院刑事大法庭110年度台
    上字第5660號裁定意旨，衡酌被告於上開前案有期徒刑執行
    完畢後，又再犯本件，可認其對刑罰反應力薄弱，是認本案
    依累犯規定對被告加重其刑，並無其所受刑罰超過所應負擔
    罪責而致其人自由因此遭受過苛之侵害情事，故依刑法第47
    條第1項之規定加重其刑。
(六)被告幫助他人實行洗錢之犯罪行為，為幫助犯，爰依刑法第
    30條第2項之規定減輕其刑。又被告於本院準備程序及審理
    時自白幫助洗錢犯行，另應依洗錢防制法第16條第2項規定
    減輕其刑，並依法遞減輕之。
三、茲以行為人之責任為基礎，爰審酌被告得預見社會上以各種
    方式詐財之惡質歪風猖獗，令人防不勝防，復加以詐財者多
    借用他人帳戶致警方追緝困難，詐欺事件層出不窮，手法日
    益翻新，仍將其中小企銀帳戶交付予他人使用，助長詐騙集
    團財產犯罪之風氣，紊亂社會正常交易秩序，造成社會互信
    受損，並使不法之徒藉此輕易詐取財物，且使警察機關追查
    真正幕後詐欺取財正犯憑添困擾、助長犯罪，並衡酌其坦承
    犯行，本件告訴人5人遭詐騙之金額，共計109萬720元，造
    成之危害，尚未與告訴人5人達成和解，賠償告訴人5人之損
    失，暨其自陳高職畢業之智識程度，現無職業，甫生產3個
    月，需扶養2名未成年子女，遭前男友家暴，經法院聲請保
    護令，有本院111年度家護字第146號民事通常保護令影本、
    受家庭暴力事件驗傷診斷書各1份為證，及其犯罪動機、目
    的、手段等一切情狀，量處如主文所示之刑，就罰金部分，
    併諭知易服勞役之折算標準。又被告所犯之罪並非最重本刑
    5年以下有期之罪，是縱本院判處有期徒刑5月，依刑法第41
    條第1項規定之反面解釋，亦不得易科罰金，附此敘明。
四、沒收部分：
(一)按幫助犯僅係對於犯罪構成要件以外行為為加工，並無共同
    犯罪之意思，自不適用該責任共同原則，對於正犯所有供犯
    罪所用之物或犯罪所得之物，亦為沒收之諭知（最高法院89
    年度台上字第6946號判決意旨參照）。本件被告既為洗錢之
　　幫助犯，不適用責任共同原則，對其幫助洗錢之正犯應予沒
    收之詐欺金額，被告毋庸併為沒收或追徵其價額之宣告。
(二)本件被告將其所有之台新銀行帳戶，提供予詐騙集團成員，
    並未獲得任何報酬，為被告於本院準備程序時所供承（見本
    院卷第98頁），且無積極證據證明被告確獲有犯罪所得，爰
    不予宣告沒收之。
據上論斷，應依刑事訴訟法第273條之1第1項、第299條第1項前
段（依判決精簡原則，僅記載程序法），判決如主文。　　
本案經檢察官王輝興提起公訴，檢察官劉達鴻到庭執行職務。
中　　華　　民　　國　　111 　年　　8 　　月　　31　　日
                  刑事第四庭  法  官  林家賢
以上正本證明與原本無異。
如不服本判決應於收受判決後20日內向本院提出上訴書狀，並應
敘述具體理由；其未敘述上訴理由者，應於上訴期間屆滿後20日
內向本院補提理由書（均須按他造當事人之人數附繕本）「切勿
逕送上級法院」。告訴人或被害人如對於本判決不服者，應具備
理由請求檢察官上訴，其上訴期間之計算係以檢察官收受判決正
本之日期為準。
中　　華　　民　　國　　111 　年　　8 　　月　　31　　日
                              書記官  張子涵
附錄法條：
洗錢防制法第14條
有第二條各款所列洗錢行為者，處7年以下有期徒刑，併科新臺
幣5百萬元以下罰金。
前項之未遂犯罰之。
前二項情形，不得科以超過其特定犯罪所定最重本刑之刑。
刑法第339條
意圖為自己或第三人不法之所有，以詐術使人將本人或第三人之
物交付者，處5年以下有期徒刑、拘役或科或併科50萬元以下罰
金。
以前項方法得財產上不法之利益或使第三人得之者，亦同。
前二項之未遂犯罰之。
附表：
編號 施詐時間 詐騙方式 告訴人 付款時間 /方式 地點 金額 (新臺幣) 1 110年12月26日20時20分許 以通訊軟體LINE使用帳號暱稱「助理-佳玲」將告訴人劉○○加入LINE群組「飄股共濟會C66」，並向告訴人劉○○謊稱：透過BCH投資網站投資虛擬貨幣，保證獲利、穩賺不賠云云。 劉○○ （111年度偵字第 4290號） 111年1月17日9時15分許 /臨櫃匯款 台新銀行中壢分行 59萬8,400元 2 111年1月19日 以LINE使用帳號暱稱「助理欣雅」，向告訴人張○○謊稱：透過BCH投資網站投資虛擬貨幣，有高獲利云云。 張○○ （111年度偵字第 5588號） 111年1月19日9時4分許 /網路銀行轉帳 新北巿三重區○○里0鄰○○街000號0樓 5萬4,400元   3 111年1月初某日 以LINE分別使用帳號暱稱「好運哥（林豪運）」、「吳千郁」、「一定贏（許家榮）」，向告訴人黃○○謊稱：透過BCH平臺投資數字貨幣，可獲利5至10倍云云。 黃○○ （111年度偵字第 5588號） 111年1月19日10時21分許 /網路銀行轉帳 高雄巿苓雅區○○里00鄰○○街000號0樓之0 19萬9,920元   4 110年12月3日 以LINE使用帳號暱稱「楊毅」將告訴人王○加入LINE群組「共濟會」，再以帳號暱稱「助理靜真」向告訴人王○謊稱：透過BCH平臺App投資虛擬貨幣，保證獲利云云。 王○ （111年度偵字第 5589號） 111年1月18日12時17分許 /網路銀行轉帳 臺北巿內湖區○○路0段000巷00號0樓 5萬4,400元       111年1月19日8時58分許 /網路銀行轉帳 臺北巿內湖區○○路0段000巷00號0樓 8萬1,600元       111年1月19日10時27分許 /網路銀行轉帳 臺北巿內湖區○○路0段000巷00號0樓 2萬7,200元   5 110年11月底某日 以簡訊傳送LINE群組「共濟會」之連結予告訴人許○，待告訴人許○加入該群組後，再以帳號暱稱「客服呂經理」向告訴人許○謊稱：透過BCH平臺App投資虛擬貨幣，保證獲利云云。 許○ （111年度偵字第 5589號） 111年1月19日9時58分許 /網路銀行轉帳 臺北巿板橋區○○街00巷00號0樓 5萬元       111年1月19日10時2分許 /網路銀行轉帳 臺北巿板橋區○○街00巷00號0樓 2萬4,800元